臺灣新北地方法院刑事判決
110年度訴字第871號
公  訴  人  臺灣新北地方檢察署檢察官
被      告  楊再發


選任辯護人  陳逸華律師
            李明諭律師
被      告  楊許麗華（原名許麗華）



            楊勝凱


            楊凱勛


參  與  人  普群環保有限公司
            址設桃園市○○區○○路0號
代  表  人  楊許麗華


上列被告因詐欺案件，經檢察官提起公訴（109年度調偵字第199
3號），本院判決如下：
  　主　文
楊再發犯三人以上共同詐欺取財罪，處有期徒刑壹年拾月。緩刑
伍年，且應依附件所示之臺灣高等法院一一○年度上移調字第五
七一號調解筆錄所載內容支付損害賠償。
楊許麗華犯三人以上共同詐欺取財罪，處有期徒刑壹年捌月。緩
刑伍年，且應依附件所示之臺灣高等法院一一○年度上移調字第
五七一號調解筆錄所載內容支付損害賠償。
楊勝凱犯三人以上共同詐欺取財罪，處有期徒刑壹年陸月。緩刑
伍年，且應依附件所示之臺灣高等法院一一○年度上移調字第五
七一號調解筆錄所載內容支付損害賠償。
楊凱勛犯三人以上共同詐欺取財罪，處有期徒刑壹年陸月。緩刑
伍年，且應依附件所示之臺灣高等法院一一○年度上移調字第五
七一號調解筆錄所載內容支付損害賠償。
普群環保有限公司未扣案之犯罪所得新臺幣玖佰萬元沒收，於全
部或一部不能沒收或不宜執行沒收時，追徵其價額。
    事　實
一、楊再發與楊許麗華為夫妻關係，楊許麗華係址設桃園市○○區
    ○○路0號普群環保有限公司（下稱普群公司）之登記負責人
    ，實為普群公司之員工，楊再發則為普群公司之實際負責人
    ，楊凱勛為普群公司之員工；楊凱勛、楊勝凱均為楊再發及
    楊許麗華之子；侯義東為址設臺北市○○區○○街00巷00號1樓
    豐錡金屬企業有限公司（下稱豐錡公司）之實際負責人。楊
    再發、楊許麗華、楊凱勛、楊勝凱均明知普群公司之廢棄物
    清除許可證已於民國108年2月20日到期，該公司並無承購太
    平洋電線電纜股份有限公司（下稱太電公司）108年上半年
    廢銅鋁料資格，竟共同意圖為自己不法之所有，基於詐欺取
    財之犯意聯絡，於108年5月間某日上午某時許，共同前往豐
    錡公司位在臺北市○○區○○路00號之辦公室，向侯義東佯稱普
    群公司已向太電公司標得108年上半年承購廢銅鋁料資格，
    已繳押金給太電公司，若於108年6月底前繳款即可出貨云云
    ，並交付侯義東以普群公司名義預先開立廢銅鋁料出貨之統
    一發票共10張（未稅金額為新臺幣【下同】1,000萬4,385元
    ，含稅金額為1,050萬4,607元），以取信於侯義東，致侯義
    東陷於錯誤，允諾以1,000萬元向普群公司購買上開廢銅鋁
    料，豐錡公司因而分別於108年6月12日、同月24日，各匯款
    500萬元（共計1,000萬元）至普群公司第一商業銀行北土城
    分行帳號000-00000000000號帳戶（下稱本案帳戶），惟普
    群公司嗣後未依約於同年6月底交付豐錡公司所購買之廢銅
    鋁料，楊再發等4人亦失去聯繫，經豐錡公司查詢後得知普
    群公司並未標得上開標案，始悉受騙。
二、案經豐錡公司、侯義東訴由臺北市政府警察局信義分局報告
    臺灣新北地方檢察署檢察官偵查起訴。
　　理　由
一、證據能力部分：
  ㈠按被告以外之人於審判外之言詞或書面陳述，除法律有規定
    者外，不得作為證據；又被告以外之人於審判外之陳述，雖
    不符同法第159條之1至第159條之4之規定，而經當事人於審
    判程序同意作為證據，法院審酌該言詞陳述或書面陳述作成
    時之情況，認為適當者，亦得為證據；而當事人、代理人或
    辯護人於法院調查證據時，知有第159條第1項不得為證據之
    情形，而未於言詞辯論終結前聲明異議者，視為有前項之同
    意，刑事訴訟法第159條第1項、第159條之5分別定有明文。
    查本判決所引用被告以外之人於審判外所為陳述，雖均屬傳
    聞證據，然本件當事人對於本判決下列所引用之供述證據，
    於本院準備程序中表示同意有證據能力，且迄至言詞辯論終
    結前亦未聲明異議，本院審酌該等具有傳聞證據性質之證據
    製作時之情況，尚無違法不當及證明力明顯過低之瑕疵，應
    無不宜作為證據之情事，認以之作為本案之證據，應屬適當
    ，依刑事訴訟法第159條之5之規定，認該等證據資料均有證
    據能力。
  ㈡至於本判決所引用之非供述證據部分，與本案待證事實均有
    關連性，亦無證據證明係實施刑事訴訟程序之公務員以不法
    方式所取得，依刑事訴訟法第158條之4之反面解釋，當有證
    據能力，復於本院審理時，提示並告以要旨，使當事人充分
    表示自得為證據使用。
二、認定事實所憑之證據及理由：
　㈠上開犯罪事實，業據被告楊再發、楊許麗華、楊凱勛、楊勝
    凱於本院審理中均坦承不諱（見本院卷第238頁），核與證
    人即告訴人侯義東於警詢、偵訊及臺灣臺北地方法院（下稱
    臺北地院）109年度重訴字第60號民事案件（下稱另案民事
    案件）之證述、證人吳博凱於臺北地院另案民事案件之證述
    內容大致相符（見偵卷第85-91、93-95、237-239頁，調偵
    卷第421-426頁），復有手寫廢銅、鋁明細各2份、普群公司
    開立之統一發票共10紙、臺灣中小企業銀行匯款申請書影本
    共2紙、太平洋電線電纜股份有限公司大溪工廠108年9月23
    日（108）太廠字第058號、109年5月11日（109）太廠字第0
    13號（函）各1份、第一商業銀行總行108年8月8日一總營集
    字第94401號函暨普群環保有限公司客戶基本資料、帳號000
    00000000存摺存款客戶歷史交易明細表1份、桃園市政府廢
    棄物清除許可證2紙、桃園市事業廢棄物網路申請審查管理
    系統1紙在卷可稽（見偵卷第111-113、115-123、125、151-
    157、159-190、291、293、305頁），足認被告4人上開任意
    性自白核與事實相符，堪以採信。
　㈡綜上所述，本案事證明確，被告4人前開犯行堪以認定，應予
    依法論科。
三、論罪科刑：
　㈠核被告楊再發、楊許麗華、楊凱勛、楊勝凱所為，均係犯刑
    法第339條之4第1項第2款之三人以上共同詐欺取財罪。被告
    4人就上開犯行間，有犯意聯絡及行為分擔，應論以共同正
    犯。
　㈡爰審酌被告楊再發、楊許麗華、楊凱勛、楊勝凱不思以正當
    途徑獲取財物，竟為貪圖不法利益，共同佯以出售廢銅鋁料
    之方式詐欺告訴人，其等所為不僅破壞交易秩序，並致豐錡
    公司受有財產上之損失，所為實有不該；惟考量被告4人於
    本院審理中終能坦承犯行，犯後態度尚知悔悟，且已於另案
    民事案件中與豐錡公司達成調解，此有臺灣高等法院110年
    度上移調字第571號調解筆錄在卷可佐（見本院卷第73-75頁
    ），並按期給付已到期之賠償金額，告訴人所受之損害稍有
    彌補；另斟酌被告4人均無前科紀錄，此有臺灣高等法院被
    告前案紀錄表共4份在卷可查，足認其等素行尚可，並考量
    其等犯罪動機、目的、手段、所生危害、分工方式，及其等
    自述之學歷、智識程度、經濟狀況普通等一切情狀（見本院
    卷第241頁），分別量處如主文所示之刑。
　㈢末查，被告楊再發、楊許麗華、楊凱勛、楊勝凱前未曾因故
    意犯罪受有期徒刑以上刑之宣告，有前開臺灣高等法院被告
    前案紀錄表共4份在卷可稽，其等於犯後坦承犯行，知所悔
    悟，復與豐錡公司調解成立，已如前述，豐錡公司亦於前開
    調解筆錄載明同意給予被告4人附條件緩刑等語（見本院卷
    第75頁），是自被告4人目前生活狀況與經濟能力為整體評
    價後，本院認被告經此偵審程序之教訓後，應能知所警惕，
    而無再犯之虞，因認對被告4人所處之刑以暫不執行為適當
    ，爰均依刑法第74條第1項第1款規定，併予宣告緩刑5年，
    以勵自新。惟為促使被告4人確實履行其等賠償告訴人之承
    諾，不致因受緩刑宣告而心存僥倖，以兼顧告訴人之權益，
    並常保警惕之心，併依同法第74條第2項第3款規定，命被告
    4人應依臺灣高等法院110年度上移調字第571號調解筆錄所
    載調解條款內容支付損害賠償。被告4人如違反前開本院所
    定負擔情節重大，足認原宣告緩刑難收其預期效果，而有執
    行刑罰之必要者，依刑法第75條之1第1項第4款規定，原宣
    告之緩刑即得撤銷，併此敘明。
四、沒收：
　㈠按刑法第38條之1第1項、第2項、第3項規定「犯罪所得，屬
    於犯罪行為人者，沒收之。但有特別規定者，依其規定」、
    「犯罪行為人以外之自然人、法人或非法人團體，因下列情
    形之一取得犯罪所得者，亦同：明知他人違法行為而取得
    。因他人違法行為而無償或以顯不相當之對價取得。犯罪
    行為人為他人實行違法行為，他人因而取得」、「前二項之
    沒收，於全部或一部不能沒收或不宜執行沒收時，追徵其價
    額」，是關於犯罪所得應依前揭規定，宣告沒收犯罪行為人
    或第三人所有之部分，並於全部或一部不能沒收或不宜執行
    沒收時，追徵其價額。另按刑法第38條之1第5項明定：犯罪
    所得已實際合法發還被害人者，不予宣告沒收或追徵。所謂
    實際合法發還，是指因犯罪而生民事或公法請求權已經被實
    現、履行之情形而言，不以發還扣押物予原權利人為限，其
    他如財產犯罪，行為人已依和解條件履行賠償損害之情形，
    亦屬之。申言之，犯罪所得一旦已實際發還或賠償被害人者
    ，法院自無再予宣告沒收或追徵之必要；倘若行為人雖與被
    害人達成民事賠償和解，惟實際上並未將民事賠償和解金額
    給付被害人，或犯罪所得高於民事賠償和解金額者，法院對
    於未給付之和解金額或犯罪所得扣除和解金額之差額部分等
    未實際賠償之犯罪所得，自仍應諭知沒收或追徵（最高法院
    110年度台上字第1673號判決意旨參照）。
　㈡查普群公司因被告4人上開詐欺行為而獲得豐錡公司匯入之1,
    000萬元款項，屬因他人違法行為而取得之犯罪所得。而被
    告楊再發、楊許麗華、楊凱勛、楊勝凱雖已與豐錡公司成立
    調解，並按期賠償第一期款項即100萬元，揆諸上揭判決意
    旨，對於未實際賠償之犯罪所得，自仍應諭知沒收或追徵。
    是普群公司上開犯罪所得扣除已和解並實際賠付之100萬元
    後，所餘之900萬元（計算式：1,000萬元－100萬元＝900萬元
    ），仍依刑法第38條之1第2項第3款規定宣告沒收，並依同
    條第3項規定，諭知於全部或一部不能沒收或不宜執行沒收
    時，追徵其價額。至被告楊再發等人日後若再賠付其他金額
    ，檢察官於執行時應依規定扣除已實際賠償之金額，附為敘
    明。
據上論斷，應依刑事訴訟法第299條第1項前段（依刑事判決精簡
原則，僅記載程序法條），判決如主文。
本案經檢察官余佳恩提起公訴，檢察官陳姵伊到庭執行職務。
中　　華　　民　　國　　111 　年　　5 　　月　　12　　日
                  刑事第十八庭  審判長法　官　詹蕙嘉
　　　　　　　　　
　　　　　　　　　　　　　　　　　　　法　官　劉容妤
　　　　　　　　　
　　　　　　　　　　　　　　　　　　　法　官　劉明潔
　　　　　　　　　
以上正本證明與原本無異。
如不服本判決應於收受判決後20日內向本院提出上訴書狀，並應
敘述具體理由；其未敘述上訴理由者，應於上訴期間屆滿後20日
內向本院補提理由書（均須按他造當事人之人數附繕本）「切勿
逕送上級法院」。
                                　　　書記官　連思斐
中　　華　　民　　國　　111 　年　　5 　　月　　12　　日
附錄本案論罪科刑法條全文：
中華民國刑法第339條之4
犯第339條詐欺罪而有下列情形之一者，處1年以上7年以下有期
徒刑，得併科1百萬元以下罰金：
一、冒用政府機關或公務員名義犯之。
二、三人以上共同犯之。
三、以廣播電視、電子通訊、網際網路或其他媒體等傳播工具，
    對公眾散布而犯之。
前項之未遂犯罰之。